臺北高等行政法院判決　　　　　　　　　　　　　　　九十三年度簡字第五一五號
　　原　　　告　綠佳實業有限公司
　　代　表　人　甲○○
　　　　　　　　送達代收人乙○.
　　被　　　告　財政部臺灣省北區國稅局
　　代　表　人　許虞哲（局長）
右當事人間因營利事業所得稅事件，原告不服財政部中華民國九十三年一月三十日台
財訴字第０九二００六七四六六號訴願決定，提起行政訴訟。本院判決如左：
　　主  　　文
原告之訴駁回。
訴訟費用由原告負擔。
　　事  　　實
一、事實概要：原告八十七年度營利事業所得稅結算申報，列報營業成本新台幣（下
    同）三六、九三九、四八三元，全年所得額為虧損二一九、一九一元。被告所屬
    臺北縣分局初查按帳證查核認剔，以其當年度產製各項產品計有原料超耗金額一
    、○○○、四三八元應予剔除，遂核定其營業成本為三五、九三九、○四五元，
    全年所得額為七八一、二四七元，補徵稅額一七一、九二五元。原告不服，申經
    復查結果，未獲准變更，提起訴願，亦遭決定駁回，遂向本院提起行政訴訟。
二、兩造聲明：
　(一)原告聲明：
　　　1.撤銷原處分及訴願決定。
      2.訴訟費用由被告負擔。
　(二)被告聲明：
　　　1.駁回原告之訴。
　　　2.訴訟費用由原告負擔。
三、兩造主張：
　(一)原告起訴意旨略謂：
    1.原告八十七年度營利事業所得稅結算申報，列報營業成本三六、九三九、四八
      三元，全年所得額為虧損二一九、一九一元，經被告所屬臺北縣分局初查按帳
      證查核，其當年度產製產品計有原料超耗一、０００、四三八元，應予剔除，
      核定營業成本為三五、九三九、０四五元，全年所得額為七八一、二四七元，
      補徵稅額一七一、九二五元。原告不服，申請再復查，未獲准變更，申請訴願
      ，仍維持原核定，並根據訴願決議所指一、四八０（單價六一四．五）部分全
      數剔除，實對原告不公。
　　2.根據訴願決議中展示設備進貨 SB2數量為四、０八二，其中耗用於P11269（品
      名代號）數量為二、六０二 PCS（單價七０九．五），與數量一、四八０（單
      價六一四．五）之規格不同（因價格差異）。一、四八０ PCS（單價六一四．
      五）耗用於P1800-BK（品名代號），由此觀之，本公司並無原料超耗應予剔除
      ；所謂一分錢、一分貨，不同的產品及規格，產出的成品當然有所差異；上述
      進、銷貨數量均有憑證，足以證明，原處分及決定均有違誤。
  (二)被告答辯意旨略謂：
    1.按「製造業已依稅捐稽徵機關管理營利事業會計帳簿憑證辦法設置帳簿，平時
      對進料、領料、退料、產品、人工、製造費用等均作成紀錄，有內部憑證可稽
      ，並編有生產日報表或生產通知單及成本計算表，經內部製造及會計部門負責
      人員簽章者，其製品原料耗用數量，應根據有關帳證紀錄予以核實認定。製造
      業不合前項規定者，其耗用之原料如超過各該業通常水準，超過部分，除能提
      出正當理由，經查明屬實者外，應不予減除。」，此為營利事業所得稅查核準
      則（以下簡稱查核準則）第五十八條第一項、第二項所明定。
    2.原告八十七年度營利事業所得稅結算申報，列報營業成本為三六、九三九、四
      八三元，被告所屬臺北縣分局原核定以其當年度產製成品代號P11269數量二、
      六○○PCS，其中原料代號1062「展示設備SB2」耗用數量四、○八二 PCS，計
      有超耗數量一、四八二 PCS，超耗金額一、○○○、四三八元應予剔除，核定
      營業成本為三五、九三九、○四五元。原告不服，主張原檢送成本報表成品代
      號P11269生產數量二、六○○PCS，耗用原料名稱「展示設備SB2」數量四、○
      八二PCS，因繕打錯誤將正確進貨數量二、六○○PCS登打為錯誤之四、○八二
      PCS ，原核定調整剔除之理由並不存在云云。申經復查決定，以經被告所屬臺
      北縣分局通知原告提示八十七年度帳簿憑證查核，原告逾期提示後，復以業務
      需要為由，借回全部帳簿憑證，並同意於九十一年十二月十日前全數歸還，有
      原告九十一年十二月五日申請書附卷可稽，惟其逾期仍未送回相關帳簿憑證查
      核，致無從審酌為由，復查決定乃維持原核定。訴願時，原告訴稱原料名稱「
      展示設備SB2」八十七年度進貨數量確實為二、六○○PCS，並提示正佳工業股
      份有限公司開立統一發票七紙佐證云云。案經財政部訴願決定，以依據附案原
      告於原核定階段所提示之存貨帳載資料，其全年度「展示設備 SB2」進貨數量
      為四、○八二 PCS，其中二、六○二 PCS單價為七○九．五元，另一、四八○
      PCS 單價為六一四．五元，依加權平均法計算單價為六七五．○六元，核與其
      直接原料明細表記載相符，且該部分業經被告原核定查核屬實，原告僅以其中
      單價七○九．五元部分舉證主張當年度進貨數量為二、六○○ PCS，自難謂為
      有理由，所訴核無足採，乃駁回其訴願。
    3.茲原告起訴意旨略謂，根據訴願決議展示設備 SB2進貨數量為四、○八二 PCS
      ，其中耗用於產品代號P11269數量為二、六○二 PCS（單價七○九．五元），
      與數量一、四八○ PCS（單價六一四．五元）之規格不同，一、四八○ PCS耗
      用於產品代號P1800-BK，由此觀之原告並無原料超耗應予剔除，所謂一分錢一
      分貨，不同的產品及規格，產出的成品當然有所差異，上述進、銷貨數量均有
      憑證，足以證明，原處分及決定均有違誤云云。經查本件原告存貨帳記載其全
      年度「展示設備 SB2」進貨數量為四、○八二 PCS，其中二、六○二 PCS單價
      為七○九．五元，另一、四八○ PCS單價為六一四．五元，加權平均單價為六
      七五．○六元，該部分已全數投入生產製造產品代號  P11269，有其直接原料
      明細表附案可稽，原告主張一、四八○ PS 部分係耗用於產品代號P1800-BK，
      並無原料超耗，惟查其產品代號P1800-BK全年度生產數量為一、八六六 PCS，
      所耗用之原料計有1059-2展示架六○○PCS、1075伸縮棚板十六PCS，加計製造
      費用一○七、四四五元後，單位成本為二五六．○四元，該部分業經被告原核
      定查核屬實，原告所訴顯非有據，其起訴應認無理由。
    理      由
一、本件起訴時被告代表人原為林吉昌，嗣於本件訴訟程序進行中變更為許虞哲，茲
    由其聲明承受訴訟，核無不合，應予准許，合先敘明。
二、按「製造業已依稅捐稽徵機關管理營利事業會計帳簿憑證辦法設置帳簿，平時對
    進料、領料、退料、產品、人工、製造費用等均作成紀錄，有內部憑證可稽，並
    編有生產日報表或生產通知單及成本計算表，經內部製造及會計部門負責人員簽
    章者，其製品原料耗用數量，應根據有關帳證紀錄予以核實認定。製造業不合前
    項規定者，其耗用之原料如超過各該業通常水準，超過部分，除能提出正當理由
    ，經查明屬實者外，應不予減除。」，為查核準則第五十八條第一項、第二項所
    明定。
三、按當事人主張事實，須負舉證責任，倘其所提出之證據，不足為主張事實之證明
    ，自不能認其主張之事實為真實。行政法院三十九年判字第二號著有判例。本件
    原告八十七年度營利事業所得稅結算申報，列報營業成本三六、九三九、四八三
    元，全年所得額為虧損二一九、一九一元，對被告所屬臺北縣分局初查剔除之原
    料超耗一、○○○、四三八元部分不服，並主張並無原料超耗，原料名稱「展示
    設備SB2」八十七年度進貨數量確實為二、六００PCS，並提出正佳工業股份有限
    公司開立統一發票七紙影本為證等語。惟依原告於原查時所提示之存貨帳載資料
    觀之，其全年度「展示設備SB2」進貨數量為四、○八二PCS，其中二、六○二
    PCS單價為七○九．五元，另一、四八○PCS單價為六一四．五元，依加權平均法
    計算單價為六七五．○六元，核與其直接原料明細表所載內容相符，並經被告查
    核屬實，原告僅以其中單價七○九．五元部分遽認當年度進貨數量為二、六○○
    PCS，顯與上述事實不符，本有可議。且被告於原查時通知原告於八十九年六月
    二十三日提示帳簿憑證，原告申請延至八十九年七月二十三日提示，嗣於八十九
    年七月二十五日提出帳證後，旋於八十九年八月四日借回全部帳簿憑證並承諾於
    八十九年八月二十日前全數歸還，然逾期未送回相關帳簿憑證供核，迨復查階段
    ，被告於九十一年十一月五日通知原告於九十一年十一月十三日提示帳簿憑證，
    原告於九十一年十二月五日提出帳證之同時復申請借回全部帳簿憑證並允諾於九
    十一年十二月十日前全數歸還，但逾期仍未送回相關帳簿憑證，致無從審酌查核
    等情，有上開原告申請書、被告通知函等在卷可資參佐，自難信原告所稱為實在
    。此外原告空言主張，迄仍未提出其他任何合理正當理由及證據以實其說，徵之
    前開判例，自難謂其已盡舉證責任，所言殊難採信。從而本件被告所為處分，揆
    之首揭法條規定，並無違誤，訴願決定予以維持，亦無不合，原告徒執前詞，聲
    請撤銷，為無理由，應予駁回。另本件依卷內資料，事證已臻明確，爰不經言詞
    辯論為之，併此陳明。
據上論結，本件原告之訴為無理由，爰依行政訴訟法第二百三十六條、第一百九十五
條第一項後段、第九十八條第三項前段，判決如主文。
中　　華　　民　　國　　九十三　　　年　　　十二　　　月　　　二十九　　日
                       臺 北 高 等 行 政 法 院  第 三 庭
                                                法    官  林育如
右為正本係照原本作成。
本件以訴訟事件所涉及之法律見解具有原則性者為限，始得於本判決送達後二十日內
向本院提出上訴狀並表明上訴理由，如已於本判決宣示後送達前提起上訴者，應於判
決送達後二十日內補具上訴理由（均按他造人數附繕本），且經最高行政法院許可後
方得上訴。
中　　華　　民　　國　　九十三　　　年　　　十二　　　月　　　二十九　　日
              　　　　　　　　　　　　　　　　　書 記 官　林惠堉
